臺灣屏東地方法院刑事判決
111年度交易字第118號
公  訴  人  臺灣屏東地方檢察署檢察官
被      告  黃則璇


            邱啓富


選任辯護人  陳柏中律師
上列被告因過失傷害案件，經檢察官提起公訴（110年度偵字第1
1143號），本院判決如下：
    主  文
黃則璇犯過失傷害罪，處有期徒刑參月，如易科罰金，以新臺幣
壹仟元折算壹日。
邱啓富犯過失傷害罪，處拘役肆拾日，如易科罰金，以新臺幣壹
仟元折算壹日。
    事  實
一、黃則璇、邱啓富考領有普通重型機車駕駛執照，黃則璇於民
    國110年5月6日下午5時7分許，騎乘車牌號碼000-0000號普
    通重型機車，沿屏東縣屏東市歸仁路由北往南方向行駛至屏
    東縣屏東市歸仁路186巷口時，本應注意行經無號誌交叉路
    口，左轉彎車應禮讓對向直行車先行，而依當時天候晴、日
    間自然光線、柏油路面乾燥、無缺陷、路上有停車、視距良
    好，客觀上並無不能注意之情事，黃則璇竟疏未禮讓對向直
    行車先行貿然左轉。當時邱啓富騎乘車牌號碼000-000號普
    通重型機車，沿屏東縣屏東市歸仁路由南往北方向直行至上
    開路口，本應注意行經無號誌交叉路口，應減速慢行，作隨
    時停車之準備，且不得駛出路面邊線，竟貿然駛出路面邊線
    ，亦未減速慢行，未作隨時停車之準備，兩車因而發生碰撞
    ，黃則璇因而受有右足踝內側部擦挫傷、左膝擦挫傷等傷害
    ；邱啟富因而受有左側第3至9肋骨骨折併連痂胸及血胸、左
    鎖骨骨折、左肩胛骨骨折、左腳大拇指骨折等傷害。嗣警獲
    報到場處理，黃則璇、邱啓富均在場，並於職司犯罪偵查之
    公務員未發覺前，主動向員警坦承肇事，始悉上情。
二、案經黃則璇、邱啓富訴由屏東縣政府警察局屏東分局報告臺
    灣屏東地方檢察署檢察官偵查起訴。
    理  由
壹、程序方面：
一、被告以外之人於審判外之陳述，雖不符刑事訴訟法第159條
    之1至第159條之4之規定，而經當事人於審判程序同意作為
    證據，法院審酌該言詞陳述或書面陳述作成時之情況，認為
    適當者，亦得為證據；當事人於法院調查證據時，知有同法
    第159條第1項不得為證據之情形，而未於言詞辯論終結前聲
    明異議者，視為有前項之同意，刑事訴訟法第159條之5定有
    明文。下列所引被告黃則璇(下稱黃則璇)以外之人於審判外
    之陳述，檢察官、黃則璇於本院言詞辯論終結前均未聲明異
    議；被告邱啓富(下稱邱啓富)以外之人於審判外之陳述，檢
    察官、邱啓富及其辯護人於本院言詞辯論終結前均未聲明異
    議。本院審酌此部分證據資料作成時之情況，尚無違法不當
    或證明力明顯過低之瑕疵，亦認為以之作為證據應屬適當，
    爰依上開規定，認此部分證據資料有證據能力。
二、其餘本件所憑認定黃則璇、邱啓富犯罪事實之各項非供述證
    據，查無違反法定程序取得之情，依同法第158條之4規定反
    面解釋，均有證據能力。
貳、實體部分：
一、認定犯罪事實所憑之證據及理由：
　  上揭犯罪事實，業據黃則璇於本院審理時坦承犯行（本院卷
    第75頁、第108頁、第120頁）。邱啓富固坦承有於上揭時、
    地與黃則璇發生車禍，黃則璇因本起車禍受有右足踝內側部
    擦挫傷、左膝擦挫傷等傷害，惟否認過失傷害犯行，辯稱：
    「我就本起車禍沒有過失。(本院卷第120頁)」惟查：
　㈠不爭執事項之認定：
　　黃則璇、邱啓富考領有普通重型機車駕駛執照，其2人於上
    揭時、地發生車禍，黃則璇因而受有右足踝內側部擦挫傷、
    左膝擦挫傷等傷害；邱啓富因而受有左側第3至9肋骨骨折併
    連痂胸及血胸、左鎖骨骨折、左肩胛骨骨折、左腳大拇指骨
    折等事實，業據其2人供稱明確(偵卷第17頁至第19頁)，且
    有屏東縣政府警察局交通隊道路交通事故現場圖、道路交通
    事故調查報告表㈠、㈡、身分證字號查詢機車駕駛執照結果、
    屏基醫療財團法人屏東基督教醫院診斷證明書、寶建醫療社
    團法人寶建醫院診斷證明書各1份，道路交通事故照片15張
    可憑(警卷第39頁至第43頁、第53頁至第66頁)，此部分事實
    首堪認定為真。
　㈡黃則璇、邱啓富之駕駛行為均有過失：
　⒈車禍發生經過，業經本院當庭勘驗黃則璇騎乘之普通重型機
    車行車紀錄器影像：「畫面開始，黃則璇行向紅燈轉為綠燈
    ，黃則璇起步往前行駛，對向車道有許多汽、機車也在行駛
    中，其中有1部藍色機車行駛在路面邊線內，也有其他機車
    行駛在路面邊線上或邊線外，畫面時間下午5時7分45秒時，
    黃則璇機車有發出打方向燈聲音，畫面時間下午5時7分48秒
    時，黃則璇車輛在無號誌交叉路口開始左轉，畫面時間下午
    5時7分49秒時，邱啓富車輛自對向出現，在畫面中以一般行
    車速度直行而來，畫面時間下午5時7分50秒時，雙方發生碰
    撞」等情屬實，有勘驗筆錄在卷可憑（本院卷第109頁至第1
    10頁）。
　⒉邱啓富有不當駛出路面邊線之過失：
　⑴邱啓富承認其於車禍發生前，行駛於路面邊線外(本院卷第75
    頁)，其辯護人之辯護為：「當時車道中全部都塞滿汽車，
    一般行駛機車者均會行駛在邱啓富行駛的位置。(本院卷第7
    5頁)」惟依上揭勘驗結果，車禍發生時，與邱啓富同向之其
    他機車，有行駛於路面邊線內者、行駛於路面邊線上、邊線
    外者，既然當時有機車可以依照道路交通安全規則行駛在路
    面邊線內，自然可以期待邱啓富依照交通法規，行駛於路面
    邊線內。至於其他機車騎士行駛於邊線上、邊線外，僅關乎
    該些機車騎士是否違反交通法規，以有其他騎士交通違規作
    為不能期待邱啓富遵守交通法規之辯解，似是主張不法之平
    等，不法之平等並非法律允許，亦非邱啓富可以據以免責之
    事由。
　⑵邱啓富另以「邱啓富縱行駛於路面邊線內，也完全無法避免
    本件車禍發生，故邱啓富未行駛在路面邊線內之行為，與本
    起車禍事故並無因果關係(本院卷第121頁)」為辯解。關於
    此點，黃則璇陳稱：「車禍發生地點是巷口，因為當時塞車
    ，車道內的汽機車無法通行，我才判斷可以左轉過去。(本
    院卷第121頁)」依上揭勘驗結果可知，黃則璇於畫面時間下
    午5時7分48秒時開始在無號誌交岔路口左轉，當時在無號誌
    交叉路口的對向車道汽車因交通號誌甫由紅轉綠，故尚未起
    步行駛，處於靜止狀況，而因該行向僅有單一車道，按照該
    處車道寬度，在汽車均未行駛之狀況下，遵照交通法規行駛
    於路面邊線內之機車無法在汽車右方併行行駛。換言之，倘
    邱啓富在路面邊線內行駛，則黃則璇左轉時，邱啓富應該像
    該汽車一般尚未起駛。本案正是因為邱啓富違反交通法規，
    騎乘於路面邊線外，才會於車道內汽車仍在停等時，邱啓富
    可以騎乘機車直行，進而發生本起車禍。邱啓富辯稱無論其
    行駛於路面邊線內、外，均與本起車禍無因果關係一節，並
    不可採。
　⒊邱啓富有行經無號誌交岔路口，未減速慢行作隨時停車準備
    之過失：
　　依上揭勘驗結果，邱啓富出現於行車紀錄器畫面中直到兩車
    發生碰撞時，邱啓富均是以一般行車速度直行前進，是邱啓
    富自有通過無號誌交岔路口，未減速慢行作隨時停車準備之
    過失。
　⒋黃則璇有無在路口30公尺前顯示方向燈，與車禍發生無因果
    關係：
　　邱啓富辯護人主張「黃則璇如果有打方向燈，邱啓富還是『
    有可能』提早看到對向有車要左轉。(本院卷第108頁至第109
    頁)」惟邱啓富已經自陳：「我沒有發現危險，我沒有發現
    對方，對方就突然左轉出來。(警卷第19頁、第37頁)」再參
    酌上述勘驗結果，黃則璇、邱啓富當時視線均受歸仁路由南
    向北車道之汽車阻擋，直至黃則璇騎乘機車左轉前，黃則璇
    、邱啓富並未發現對方，故黃則璇有無在無號誌交岔路口30
    公尺前顯示方向燈，與本案事故發生並無相當之因果關係。
    至於辯護人所謂『有可能』，亦與刑法上之相當因果關係程度
    有別。
　⒌小結：
　　汽車行駛至交岔路口，轉彎車應讓直行車先行，道路交通安
    全規則第102條第1項第7款定有明文。行經無號誌之交岔路
    口，應減速慢行，作隨時停車之準備；機車除起駛、準備停
    車或臨時停車外，不得駛出路面邊線，道路交通安全規則第
    93條第1項第2款、第99條第1項第5款分別定有明文。黃則璇
    、邱啓富均為考領有普通重型機車駕駛執照之駕駛人，自應
    遵守上述規定行駛，而本案事故發生時，客觀上並無不能注
    意之情事已如上述，黃則璇卻疏未禮讓對向直行車先行貿然
    左轉，邱啓富則不當駛出路面邊線，未減速慢行，未作隨時
    停車之準備，肇致本件車禍發生，其2人駕駛行為分別有違
    反上開交通法規之過失甚明。倘黃則璇禮讓直行車不貿然左
    轉，邱啓富駛於路面邊線內，減速慢行作隨時停車之準備，
    即不會發生本件車禍，因認黃則璇過失駕駛行為為本件車禍
    肇事之主因，邱啓富之駕駛行為則為次因。交通部公路總局
    車輛行車事故鑑定覆議會亦同此鑑定，此有交通部公路總局
    111年6月15日路覆字第1110045127號函及函附第0000000號
    案覆議意見書1份可憑（本院卷第85頁至第89頁）。
　㈢綜上，邱啓富上開所辯均不足採信。本件事證明確，黃則璇
    、邱啓富上開犯行均堪以認定，應依法論罪科刑。
　㈣至邱啓富之辯護人表示希望鑑定邱啓富受傷有無致其勞動能
    力減損，以供商談調解時一併考量(本院卷第76頁)，可知辯
    護人聲請調查證據之原因係為民事範疇考量。本案刑事部分
    ，邱啓富受有如事實欄所載傷害已經甚為明確，亦為黃則璇
    所不爭執，故並無再行鑑定邱啓富有無勞動力減損之必要。
二、論罪科刑：
　㈠核黃則璇、邱啓富所為，均係犯刑法第284條前段過失傷害罪
    。
　㈡對於未發覺之罪自首而受裁判者，得減輕其刑，刑法第62條
    前段定有明文。黃則璇、邱啓富於犯罪未被發覺前，主動向
    員警自首而願受裁判，此有屏東縣政府警察局交通警察隊道
    路交通事故肇事人自首情形紀錄表2份可憑（警卷第47頁至
    第49頁），爰均依刑法第62條前段規定減輕其刑。
　㈢爰以行為人之責任為基礎，審酌本起車禍是因黃則璇疏未禮
    讓對向直行車先行貿然左轉及因邱啓富駛出路面邊線，未減
    速慢行，未作隨時停車之準備而造成，黃則璇為肇事主因、
    邱啓富則為次因。本起車禍導致黃則璇受有右足踝內側部擦
    挫傷、左膝擦挫傷等傷害；邱啓富受有左側第3至9肋骨骨折
    併連痂胸及血胸、左鎖骨骨折、左肩胛骨骨折、左腳大拇指
    骨折等傷害，其2人相互侵害對方身體法益。邱啓富始終否
    認犯行，犯後態度難謂良好。迄言詞辯論終結時，其2人未
    賠償彼此分毫，所為實應非難。惟念及其2人均無任何前科
    紀錄，此有臺灣高等法院被告前案紀錄表在卷可憑，素行尚
    佳。黃則璇於本院審理時始終坦承犯行，態度尚可。兼衡其
    2人自陳之學識程度、家庭及經濟狀況（因涉及個人隱私故
    不揭露，詳如本院卷第122頁）等一切情狀，分別量處如主
    文所示之刑，並諭知如主文所示之易科罰金折算標準。
據上論斷，應依刑事訴訟法第299條第1項前段，判決如主文。
本案經檢察官翁逸玲提起公訴，檢察官潘國威到庭執行職務。
中　　華　　民　　國　　111 　年　　8 　　月　　16　　日
                  刑事第一庭    法  官  粘凱庭
以上正本證明與原本無異。
如不服本判決應於收受判決後20日內向本院提出上訴書狀，並應
敘述具體理由；其未敘述上訴理由者，應於上訴期間屆滿後20日
內向本院補提理由書（均須按他造當事人之人數附繕本）「切勿
逕送上級法院」。
中　　華　　民　　國　　111 　年　　8 　　月　　16　　日
                                書記官  鄭嘉鈴
附錄本案論罪科刑法條全文：
中華民國刑法第284條
因過失傷害人者，處一年以下有期徒刑、拘役或十萬元以下罰金
；致重傷者，處三年以下有期徒刑、拘役或三十萬元以下罰金。